臺灣高等法院臺中分院刑事判決　　　　94年度上訴字第1660號
上　訴　人
即　被　告　丙○○
指定辯護人　本院公設辯護人　乙○○
上列上訴人因強盜等案件，不服臺灣臺中地方法院中華民國94年
7月8日第一審判決（民國94年度訴字第1770號，起訴案號：臺灣
臺中地方法院檢察署94年度偵字第4448號），提起上訴，本院判
決如下：
    主  　　文
上訴駁回。
    事  　　實
一、丙○○前於民國九十年間，曾先後因竊盜及違反毒品危害防
    制條例案件，分別經本院及臺灣臺中地方法院判處有期徒刑
    一年及八月確定，嗣二案接續執行，甫於九十三年五月一日
    因縮刑期滿執行完畢；詎其仍不知悔改，與蕭長福（由檢察
    官另行偵辦）基於意圖為自己不法所有之犯意聯絡，共同於
    九十四年二月五日晚間，前往臺中市市區停車場尋找強劫目
    標。嗣於同日二十時三十分許，渠二人徒步行至臺中市○村
    路○段六九○之一號丸九超市停車場，見丁○○獨自一人在
    該停車場欲行取車，認有機可趁，乃趁丁○○開啟車牌號碼
    Ｂ五－○四三三號自用小客車車門，進入駕駛座內未及關閉
    車門之際，偕同趨前，並由蕭長福壓制丁○○，將丁○○挾
    持至該部自用小客車後座腳踏墊位置，以此強暴方式至使丁
    ○○不能抗拒，而欲強劫丁○○之財物，丙○○並即將前開
    車牌號碼Ｂ五－○四三三號自用小客車駛離停車場。途中，
    蕭長福先至某不詳地點之超商購買膠帶，矇住丁○○之眼部
    及綑綁丁○○之雙手，使其難以趁隙逃逸，隨即於車內翻找
    丁○○之皮包，強取皮包內之新台幣（下同）數千元（詳細
    金額丁○○已不復記憶）、摩托羅拉牌Ｖ六○○型手機一支
    、丁○○及其夫林宏亮之合作金庫提款卡（帳號分別為00
    00000000000號及0000000000000
    號）、多本銀行存摺、健保卡、信用卡等物。其間，丙○○
    、蕭長福因藥癮發作，復前至臺中市○○路三角公園附近搭
    載不知情之友人詹冰清（其涉嫌共同參與本件強盜部分，業
    據檢察官以犯嫌不足而為不起訴處分確定），由詹冰清帶同
    前往臺中市○○○路與向心南路口，向許峻傑購買毒品海洛
    因（另由檢察官依法偵處）。後再駛回該三角公園讓詹冰清
    下車。途中，蕭長福於取得丁○○及其夫林宏亮之合作金庫
    提款卡後，以如不告知其等提款卡密碼，即欲將丁○○載往
    山上等語，在車內脅迫丁○○需告知提款卡之密碼，丁○○
    因眼睛、雙手被捆，於遭強暴、脅迫無法抗拒下，不得已說
    出其提款卡之密碼；丙○○二人聽聞後，即前往臺中市○○
    街澄清醫院急診室旁之世華銀行提款機，於同日二十三時五
    十三分，由丙○○下車將丁○○之夫林宏亮之前揭合作金庫
    提款卡插入世華銀行所設置之自動櫃員機內，並輸入丁○○
    所告知之密碼，以此不正方法，自該自動櫃員機內，提領取
    得林宏亮所有在合作金庫帳戶內之存款二萬元。丙○○二人
    猶未知足，復承續同一利用自動付款設備詐欺之概括犯意聯
    絡，轉而前往臺中市○○街郵局，自九十四年二月六日凌晨
    零時十二分起至十七分止，亦使用林宏亮所有之提款卡，以
    同一不正之方法，由丙○○、蕭長福二人輪流，接續五次自
    郵局所設置之自動櫃員機內，提領取得林宏亮所有在合作金
    庫帳戶內之存款十萬元（每次提領二萬元，分五次提領）。
    嗣渠二人即商議將丁○○釋放，於是由丙○○駕駛上開丁○
    ○所有之自用小客車在臺中市市區內繞行，尋找適宜之釋放
    地點，迄同日上午五時七分許，行經臺中市○○○街一八八
    號前，丙○○見四下無人，認機不可失，乃將車輛暫停道路
    旁，並與蕭長福迅速下車，離開現場，蕭長福並自上開提領
    所得款項中，抽取四萬元分配予丙○○，餘款則自行分得花
    用殆盡，且於九十四年二月九日，將其自丁○○處強劫所得
    之摩托羅拉牌Ｖ六○○型手機一支，攜至臺中市○○路○段
    三七五號「全德志通訊行」，以四千元之代價，典當予不知
    情之店長張鑫揚。
二、案經丁○○訴由臺中市警察局第一分局報請臺灣臺中地方法
    院檢察署檢察官偵查起訴。
    理 　　 由
一、右揭事實，業據被告丙○○供承不諱，核與被害人丁○○於
    警詢及偵查中陳述遭強盜情節大致相符（見偵查卷第四一頁
    至第四三頁、第四六頁至第四八頁、第九七頁至第一○○頁
    ）。另證人即中途曾搭乘前揭自小客車，帶同被告及共犯蕭
    長福購買毒品海洛因之詹冰清亦於警詢及偵查中均供證：確
    有一女子遭被告及蕭長福挾持，並強盜皮包內之提款卡後，
    逼問密碼，再分由被告及蕭長福至自動櫃員機提領現款等語
    綦詳（見偵查卷第三四頁至第三八頁、第八九頁至第九○頁
    、第一一四頁至第一一五頁），而證人即「全德志通訊行」
    之店長張鑫揚亦於警詢時證稱：被告及蕭長福確實有於九十
    四年二月九日某時（詳細時間已不復記憶），攜帶前揭摩托
    羅拉牌Ｖ六○○型手機一支至伊店內，經伊以四千元之價格
    收購該手機，蕭長福並有書立讓渡切結書一紙為證等語甚明
    （見偵查卷第五三頁至第五四頁）。再被害人丁○○遭強盜
    後，訴請員警查辦，員警乃於前開車牌號碼Ｂ五－○四三三
    號自用小客車採得指紋七枚後，送請內政部警政署刑事警察
    局鑑驗，其中編號一－一、一－二及一－三號指紋，分別與
    該局檔存被告指紋卡右食指、右中指及右環指指紋相符；另
    編號二－一、二－二及二－三號指紋，則分別與該局檔存共
    犯蕭長福指紋卡左食指、左中指及左環指指紋相符，亦有該
    局九十四年二月二十四日刑紋字第○九四○○二七九五二號
    鑑驗書在卷可稽（見偵查卷第六四頁至第七一頁），被告及
    共犯蕭長福既均遺留指紋於被害人丁○○所有之自用小客車
    上，更足證被害人丁○○前開指陳非屬虛詞。此外，復有臺
    中市警察局第一分局刑事組贓物保管收據、讓渡切結書各一
    紙、被告與共犯蕭長福盜領現款時，遭攝錄所翻拍之照片六
    張、合作金庫存摺存款客戶當月份交易資料查詢單及自動櫃
    員機交易明細表附卷足資佐證（見偵查卷第七六頁、第七七
    頁、第一四六頁至第一四八頁、第一五三頁至第一五五頁）
    。本件事證至為明確，被告強盜之犯行，洵堪認定。
二、被告丙○○與共犯蕭長福見被害人丁○○獨自一人在臺中市
    ○村路○段六九○之一號丸九超市停車場欲行取車，乃趁被
    害人丁○○開啟車門，進入駕駛座內未及關閉車門之際，偕
    同趨前，並由蕭長福壓制被害人丁○○，將被害人丁○○挾
    至前開自用小客車後座腳踏墊位置，以此強暴方式至使被害
    人丁○○不能抗拒，而強劫皮包後，因發現有提款卡在內，
    乃繼續脅迫逼問提款卡密碼，復持以領款，核被告所為係犯
    刑法第三百二十八條第一項之普通強盜罪及第三百三十九條
    之二第一項利用自動付款設備詐欺取財罪。又被告以強暴方
    式著手劫得被害丁○○之皮包後，並將被害人丁○○押走，
    繼續脅迫逼問提款卡密碼，進而持提款卡領取款項，以滿足
    其劫財之目的，其前後之劫取皮包、脅迫逼問提款卡密碼資
    料、提領款項等行為，屬一概括之劫財行為，期間被害人丁
    ○○之行動自由雖被限制，但此乃被告為劫財而實施之強暴
    、脅迫內容之一部分，應為該強盜行為所吸收，不另論罪（
    最高法院六十八年度臺上字第一九八號判例參照）。被告與
    共犯蕭長福彼此間，就前揭犯行有犯意聯絡及行為分擔，均
    為共同正犯。被告於臺中市○○街之郵局之五次盜領現款犯
    行，其時間與空間密接，係一個領款行為之接續實施，為接
    續犯；至其於不同時間、地點，先後對世華銀行及郵局等不
    同金融機構之自動付款設備為詐欺，則時間緊接、所犯構成
    要件相同，顯係基於概括犯意為之，應依連續犯規定論以一
    罪，並加重其刑。起訴意旨遽認被告與共犯蕭長福分別於不
    同金融機構所設自動櫃員機盜領現款之行為，亦應均依接續
    犯包括論以一罪，容有誤會，併此指明。被告所犯上開普通
    強盜及連續利用自動付款設備詐欺取財二罪間，有方法、結
    果之牽連犯關係，屬裁判上一罪，應從一重之普通強盜罪處
    斷。另被告前於九十年間，曾先後因竊盜及違反毒品危害防
    制條例案件，分別經本院及臺灣臺中地方法院判處有期徒刑
    一年及八月確定，嗣二案接續執行，甫於九十三年五月一日
    因縮刑期滿執行完畢，有臺灣高等法院被告全國前案紀錄表
    可稽，其於刑之執行完畢後，五年以內再犯本件有期徒刑以
    上之罪，為累犯，應依刑法第四十七條規定加重其刑。原審
    審酌被告有前科紀錄，素行不佳，且正值青壯，竟吸毒缺錢
    ，強盜他人財物，危害社會秩序甚鉅，及犯後尚能坦承犯行
    ，但迄未賠償被害人損失等一切情狀，適用刑法第三百二十
    八條第一項、第三百三十九條之二第一項、第二十八條、第
    五十六條、第五十五條、第四十七條，量處被告有期徒刑七
    年二月示懲，其認事用法及量刑，並無不合，被告上訴意旨
    謂量刑過重云云，然查被告挾持被害人，並予綑綁在車內，
    利用深夜在市區繞行提款，妨害被害人自由期間非短，嚴重
    戕害被害人身心，原審酌情量罰，並無過重，上訴非有理由
    ，應予駁回。
三、據上論斷，應依刑事訴訟法第三百六十八條，判決如主文。
本案經檢察官甲○○到庭執行職務。
中　　華　　民　　國　　94　　年　　9 　　月　　20　　日
              刑事第四庭  審判長法　官　洪　耀　宗
              　　　　　　　　　法　官　劉　登　俊
              　　　　　　　　　法　官　陳　欣　安
上列正本證明與原本無異。
如不服本判決應於收受送達後十日內向本院提出上訴書狀，其未
敘述上訴之理由者並得於提起上訴後十日內向本院補提理由書（
均須按他造當事人之人數附繕本）。
　　　　　　　　　　　　　　　　書記官　阮　正　枝
中　　華　　民　　國　　94　　年　　9 　　月　　21　　日
                                                      Ｉ
